【裁判字號】    99,交易,71
【裁判日期】    991208
【裁判案由】    過失傷害
【裁判全文】
臺灣臺東地方法院刑事判決              99年度交易字第71號
公  訴  人  臺灣臺東地方法院檢察署檢察官
被      告  劉水池
上列被告因過失傷害案件，經檢察官提起公訴（99年度偵字第
1162號），被告於準備程序中為有罪之陳述，本院裁定由受命法
官獨任以簡式審判程序進行審理，判決如下：
    主  文
劉水池因過失傷害人，處拘役肆拾日，如易科罰金，以新臺幣壹
仟元折算壹日。
    犯罪事實
一、劉水池於民國99年1 月26日中午12時4 分許，駕駛車牌號碼
    MQ-6216 號自用小客車（下稱甲車），由北往南行經臺東縣
    關山鎮○○○○路332.7 公里處時，因欲取出置於後座之物
    品，即將該車引擎熄火暫時停放於道路右側；詎劉水池本應
    注意汽車臨時停車，開啟車門時，應注意其他車輛，並讓其
    先行，而依當時天氣為晴、日間自然光線、路面乾燥、無缺
    陷、無障礙物，並無不能注意之情事，竟疏未注意及此，即
    貿然下車開啟左側後座車門，使該車門橫越機車道；適有林
    美月騎乘車牌號碼P5Z-116 號重型機車（下稱乙車）沿同向
    機車道行經該處，亦未注意車前狀況，乙車因而不慎擦撞甲
    車前揭開啟之車門，致林美月人車倒地，因此受有右側脛腓
    骨開放性骨折、右鎖骨骨折等傷害。嗣經警至林美月就醫之
    醫院調查，劉水池自承為肇事者，並願接受裁判，而查悉上
    情。
二、案經劉水池自首暨林美月訴由臺東縣警察局關山分局報告臺
    灣臺東地方法院檢察署檢察官偵查起訴。
    理  由
壹、程序事項
    本案被告劉水池所犯者，係非死刑、無期徒刑、最輕本刑為
    3 年以上有期徒刑之罪或高等法院管轄第一審案件，其於準
    備程序進行中，就被訴事實為有罪之陳述，經法官告知簡式
    審判程序之旨，並聽取公訴人、被告之意見後，本院爰依刑
    事訴訟法第273 條之1 第1 項之規定，裁定由受命法官獨任
    以簡式審判程序進行本案審理。
貳、實體事項
一、犯罪事實之認定
（一）上開犯罪事實業據被告劉水池於本院準備程序及審理時均
      坦承不諱，核與證人即告訴人林美月證述之情節相符，並
      有道路交通事故調查報告表（一）、（二）、現場圖各1
      份，以及現場照片16張等在卷可稽；又本件交通事故導致
      告訴人林美月因此受有右側脛腓骨開放性骨折、右鎖骨骨
      折等傷害之事實，亦有馬偕紀念醫院臺東分院診斷證明書
      1 份在卷可憑，足認被告上開自白與事實相符，堪可採信
      。
（二）按汽車臨時停車開啟車門時，應注意其他車輛，並讓其先
      行，道路交通安全規則第112 條第3 項定有明文。查被告
      駕車行經前揭路段時，本應履行上開行車義務；且當時天
      氣為晴、日間自然光線、路面乾燥、無缺陷、無障礙物等
      情形，亦有上開道路交通事故調查報告表（一）1 紙附卷
      可稽，顯見並無不能注意之情事，而被告竟疏未注意，以
      致乙車擦撞甲車開啟之車門，並導致告訴人林美月受有上
      開傷害，足徵被告確有過失，且其過失與告訴人林美月之
      傷害結果間亦具有相當因果關係。
（三）綜上所述，本案事證明確，被告犯行堪可認定，應依法論
      科。
二、核被告劉水池所為，係犯刑法第284 條第1 項前段之過失傷
    害罪。被告於肇事後，未經有偵查權之公務員或機關發覺其
    犯嫌前，在告訴人林美月就診之醫院向到場處理之警員坦承
    肇事而願接受裁判，有臺東縣警察局道路交通事故肇事人自
    首情形紀錄表1紙在卷可按，爰依刑法第62條前段之規定減
    輕其刑。爰審酌本案發生的原因、被告違反注意義務之程度
    、犯罪之方法、智識程度（國中畢業）、家庭及經濟狀況、
    與告訴人林美月並不認識等情；復慮及其於案發後即將告訴
    人林美月送醫，嗣於本院審理時亦能坦承犯行，堪認犯後態
    度尚可；兼衡告訴人林美月所受損害非輕，以及被告雖與告
    訴人林美月達成調解（調解程序筆錄1 份附卷可參），但因
    經濟因素未能依期履行等一切情狀，量處如主文所示之刑，
    併諭知易科罰金之折算標準。至於起訴書雖記載被告亦違反
    道路交通安全規則第140 條第1 款所定之「利用道路置放足
    以妨礙交通之物品」之注意義務而有過失，惟查被告臨時停
    車開啟車門之舉止尚與置放物品有間，檢察官就此應有誤會
    ，附此敘明。
據上論斷，依刑事訴訟法第273 條之1 第1 項、第299 條第1 項
前段，刑法第284 條第1 項前段、第41條第1 項前段，第62條前
段，刑法施行法第1 條之1 ，判決如主文。
本案經檢察官何昌翰到庭執行職務。
中    華    民    國    99    年     12    月    8    日
                  交通法庭  法  官  李俊彬
以上正本證明與原本無異。
如不服本判決應於收受送達後10日內向本院提出上訴書狀，並應
敘述具體理由；其未敘述上訴理由者，應於上訴期間屆滿後20日
內向本院補提理由書（均須按他造當事人之人數附繕本）。「切
勿逕送上級法院」。告訴人或被害人對於本判決如有不服，請書
具不服之理由狀，請求檢察官上訴者，其上訴期間之計算係以檢
察官收受判決正本之日期為準。
                            書記官  陳昭穎
中    華    民    國    99    年    12    月    8     日
附錄本案論罪科刑法條
刑法第284 條：
因過失傷害人者，處 6 月以下有期徒刑、拘役或 5 百元以下罰
金，致重傷者，處1 年以下有期徒刑、拘役或5 百元以下罰金。
從事業務之人，因業務上之過失傷害人者，處一年以下有期徒刑
、拘役或一千元以下罰金，致重傷者，處三年以下有期徒刑、拘
役或二千元以下罰金。

司法院資訊處製作；財團法人民間司法改革基金會備份。
